【裁判字號】    95,訴,1744
【裁判日期】    950720
【裁判案由】    損害賠償
【裁判全文】
臺灣高雄地方法院民事判決              95年度訴字第1744號
原      告  丁○○
            乙○○
被      告  丙○○
訴訟代理人  甲○○
上列當事人間損害賠償事件，經本院於民國95年7月6日言詞辯論
終結，判決如下：
    主      文
被告應分別給付原告丁○○、乙○○新台幣捌萬壹仟參佰貳拾元
、伍萬壹仟參佰貳拾元，及均自民國九十五年五月三十一日起至
清償日止，按週年利率百分之五計算之利息。
原告其餘之訴駁回。
訴訟費用由被告負擔五分之一，餘由原告丁○○、乙○○分別負
擔五分之二。
本判決關於原告勝訴部分得假執行。
原告其餘假執行之聲請均駁回。
    事實及理由
一、本件原告經合法通知，無正當理由未於言詞辯論期日到場，
    核無民事訴訟法第386 條各款所列情形，爰依被告之聲請，
    由其一造辯論而為判決。
二、原告主張：被告於民國94年8 月3 日18時30分許，在高雄縣
    梓官鄉○○路163 巷46號前，因其妻即訴外人鄭淑娟與原告
    丁○○發生口角，被告竟持1 把螺絲釘扔擲原告丁○○，並
    當場辱罵原告丁○○「幹你娘、臭雞巴」等語，復行掌摑原
    告丁○○左臉1 巴掌，致原告丁○○因之受有左下眼瞼瘀傷
    之傷害，被告並於原告丁○○之父即原告乙○○上前勸阻時
    ，以雙手拳毆原告乙○○頭部，致原告乙○○亦因之受有左
    下眼瞼瘀傷之傷害，而原告因上開傷害業分別支出醫藥費新
    台幣（下同）1,320 元，且因被告上開傷害、公然侮辱行為
    而身心嚴重受創，被告亦應分別賠償原告丁○○、乙○○精
    神慰撫金400,000 元、300,000 元，為此爰依侵權行為損害
    賠償請求權請求判令被告應分別給付原告丁○○、乙○○40
    1,320 元、301,320 元，及均自起訴狀繕本送達翌日即95年
    5 月31日起至清償日止，按週年利率5%計算之利息，並願供
    擔保請准宣告假執行。
三、被告則以：伊固於上開時日曾對原告為前開傷害、公然侮辱
    行為，然伊於事發後已向原告道歉並得到原告乙○○之諒解
    ，是原告於此應無受有精神上之損害，況原告請求之醫藥費
    中之2,000 元係屬證書費，依法應不得請求，且原告請求之
    金額顯亦過高等語為辯，並聲明求為判決：駁回原告之訴及
    其假執行之聲請。
四、按「因故意或過失，不法侵害他人之權利者，負損害賠償責
    任。故意以背於善良風俗之方法，加損害於他人者亦同。違
    反保護他人之法律，致生損害於他人者，負賠償責任。但能
    證明其行為無過失者，不在此限。」、「不法侵害他人之身
    體或健康者，對於被害人因此喪失或減少勞動能力或增加生
    活上之需要時，應負損害賠償責任。」、「不法侵害他人之
    身體、健康、名譽、自由、信用、隱私、貞操，或不法侵害
    其他人格法益而情節重大者，被害人雖非財產上之損害，亦
    得請求賠償相當之金額。」，民法第184 條、第193 條第1
    項、第195 條第1 項前段分別定有明文。本件原告丁○○、
    乙○○因被告上開傷害行為而分別受有左下眼瞼瘀傷等傷害
    ，業據其等提出驗傷診斷書2 紙為證，並為被告所不爭執，
    而被告因前開傷害、公然侮辱行為亦經本院95年度簡字第12
    31號刑事判決分別判處有期徒刑2 月、拘役10日嗣經確定在
    案，是被告既對原告有前開傷害、公然侮辱之行為，自應對
    其侵權行為所致原告之損害擔負賠償責任，茲就原告所得請
    求之損害賠償金額分別計算如后：
  (一)、醫藥費部分：
      本件被告固辯稱原告所分別請求之1,000 元診斷書費用不
      應列入損害賠償額計算範圍云云，惟診斷書費用，如係被
      害人為證明損害發生及其範圍所必要之費用，應納為損害
      之一部分，得請求加害人賠償（最高法院93年台上字第11
      59號裁判可資參照），而上開診斷證明書係原告為證明被
      告傷害之範圍而請求醫院開立者，此自係因被告之侵權行
      為所引起之損害，參諸前揭說明，該證明書費用自得請求
      被告賠償之，被告上開所辯並無理由。查原告因上開傷害
      而至阮綜合醫院治療，並分別自費支出醫療費用320 元，
      證明書費用1,000 元計1,320 元乙節，業據其等提出醫療
      費用收據3 紙為證（95年簡附民字第49號卷第3 至5 頁）
      ，並為被告所不爭執，而上開費用經核乃屬醫療上必要之
      支出，依法自應予以准許。
  (二)、精神慰撫金部分：
      本件被告另辯稱其已對原告道歉取得諒解，原告應無精神
      上之損害云云，惟原告於本院95年6 月26日審理庭中供稱
      「我們要告被告是因為他都沒有悔意，而且還跟鄰居說打
      我們很爽」等語（見本卷第42頁），是被告所辯已得原告
      諒解乙節顯無依據，況被告縱於事後曾向原告道歉，惟此
      僅係被告事後所為之補正行為，並無解於其先前對原告所
      為而造成之傷害，且原告既未撤回本訴，顯見其等並無原
      諒被告之意，而原告丁○○、乙○○因被告傷害行為而分
      別受有左下眼瞼瘀傷等傷害，並因之就醫診治，原告丁○
      ○並於公眾場合遭被告無故辱罵「幹你娘、臭雞巴」等不
      雅言語，其等精神上自受有相當之痛苦可堪認定。查原告
      丁○○為高職畢業，名下有房屋、土地各1 筆，汽車1 部
      ，投資2 筆，財產總額為925,100 元，93年度申報薪資所
      得為240,000 元，目前無業，原告乙○○為初中肄業，名
      下有房屋1 棟，土地2 筆，汽車1 部，財產總額為4,773,
      900 元，目前務農維生收入僅可餬口，被告則為國小畢業
      ，從事漁撈工作，月收入不定平均約10,000元，名下無其
      他財產等情，此為兩造所不爭執，並有稅務電子閘門財產
      所得調件明細表、財政部高雄市國稅局左營稽徵所、財政
      部台灣省南區國稅局岡山稽徵所函文等件在卷可佐，爰審
      酌兩造經濟狀況、原告所受傷害、侮辱程度及因上開傷害
      所生之生活上之不便等一切情狀，認以原告丁○○、乙○
      ○分別請求之400,000 元、300,000 元之精神慰撫金尚屬
      過高而應分別以80,000元、50,000元即為適當。
    綜上所述，原告丁○○、乙○○所得分別請求被告賠償之金
    額為81,320元（80,000+1,320=81,320） 、51,320元（50,0
    00+1,320=51,320） ，從而，原告依侵權行為損害賠償請求
    權請求被告分別賠償上開金額及均自起訴狀繕本送達翌日即
    95年5 月31日起至清償日止，按週年利率5%計算之利息範圍
    內為有理由，依法自應予以准許，其逾此範圍外則屬無據，
    自應予以駁回。
五、本件主文第1 項係所命給付之金額未逾500,000 元之判決，
    依民事訴訟法第389 條第1 項第5 款之規定，自應依職權宣
    告假執行，至原告敗訴部分，其假執行之聲請即失所依附，
    應予駁回。
六、據上論結：本件原告之訴為有一部有理由，一部無理由，合
    依民事訴訟法第385 條第1 項前段、第79條，第389 條第1
    項第5款，判決如主文。
中    華    民    國    95    年    7     月    20    日
                  民事第五庭法  官  郭宜芳
正本係照原本作成。
如不服本判決，應於送達後20日內，向本院提出上訴狀並表明上
訴理由，如於本判決送達前提起上訴者，應於判決送達後10日內
補提上訴理由書（須附繕本）。
中    華    民    國    95    年    7     月    20    日
                                書記官  劉法萱


司法院資訊處製作；財團法人民間司法改革基金會備份。
